臺灣高等法院民事判決　　　　　　　　100年度上易字第548號
上　訴　人　孫明汝
訴訟代理人　黃心賢律師
　　　　　　王君倚律師
被　上訴人　林秀芳
訴訟代理人　邱麒璋
上列當事人間因請求解除契約事件，上訴人對於中華民國100年4
月12日臺灣臺北地方法院99年度訴字第4150號第一審判決提起上
訴，經本院於100年8月30日言詞辯論終結，判決如下：
    主  文
上訴駁回。
第二審訴訟費用由上訴人負擔。
    事實及理由
一、被上訴人起訴主張：被上訴人於民國（下同）98年12月25日
    與上訴人簽訂不動產買賣契約書，以新臺幣（下同）150萬
    元向上訴人購買門牌號碼臺北市松山區○○○路679之1號地
    下室編號5號停車位，即坐落臺北市○○區○○段4小段305
    地號土地，應有部分8/10000，與同段274建號建物（下稱系
    爭大廈）應有部分52/10000（下稱系爭車位）。詎被上訴人
    遭該大廈管理委員會告知系爭停車位無使用平面坡道之權利
    ，是系爭車位並無對外通道，已無法達成停車之通常效用，
    可認有物之瑕疵存在，被上訴人依民法第359條、第179條規
    定解除兩造間不動產買賣契約，並以先位聲明請求上訴人返
    還已付價金150萬元之本息；若認系爭停車位通常效用僅屬
    減損而未致滅失，被上訴人亦得請求減少價金60萬元，乃以
    備位聲明請求上訴人返還上開金額之本息等情。原審就被上
    訴人之先位聲明為全部勝訴之判決，上訴人不服，提起上訴
    ，被上訴人則聲明：(一)上訴駁回；(二)第一、二審訴訟費用由
    上訴人負擔。
二、上訴人則以：系爭車位已由被上訴人辦妥並取得所有權，產
    權清楚，並無來歷不明或設定他項權利或因案被查封及其他
    產權糾紛等情事，上訴人已依約履行，並無被上訴人所主張
    物之瑕疵存在情事。上訴人於99年1月15日將系爭車位交付
    被上訴人占有使用迄今，已逾7個月，並無不得使用平面坡
    道之情事，被上訴人空口主張不得使用大廈平面車道進出，
    請求解除契約並返還或減少價金，實屬無稽等語，資為抗辯
    ，並於本院聲明：(一)原判決及假執行宣告均廢棄；(二)被上訴
    人在第一審之訴及假執行之聲請均駁回；(三)第一、二審訴訟
    費用由被上訴人負擔。
三、兩造不爭之事實：
    (一)被上訴人於98年12月25日與上訴人簽訂不動產買賣契約書
      ，以150萬元向上訴人購買系爭車位，上訴人並將該車位
      之土地、建物應有部分移轉登記予被上訴人。
    (二)系爭大廈其他區分所有權人就上訴人自行劃設停車位出租
      予他人使用，提起竊佔之告訴，經臺灣臺北地方法院檢察
      署99年度偵字第9104號案件，以罹於追訴權時效為不起訴
      處分。
四、兩造爭執要旨：本件兩造爭執點旨，乃在於系爭車位是否構
    成物之瑕疵？被上訴人得否依此解除契約，請求返還價金？
    本件系爭車位構成物之瑕疵，被上訴人得解除契約，請求返
    還價金：
    (一)按物之出賣人對於買受人，應擔保其物依第373條之規定
      危險移轉於買受人時無滅失或減少其價值之瑕疵，亦無滅
      失或減少其通常效用或契約預定效用之瑕疵。但減少之程
      度，無關重要者，不得視為瑕疵。民法第354條第1項定有
      明文。次按買賣因物有瑕疵，而出賣人依前5條之規定，
      應負擔保之責者，買受人得解除其契約或請求減少其價金
      。民法第359條亦有明文。又按「物之出賣人，除負有交
      付其物於買受人，並使其取得該物所有權之義務外，對於
      買受人應擔保其物依民法第373條之規定危險移轉於買受
      人時，無滅失或減少其價值之瑕疵，亦無滅失或減少其通
      常效用，或契約預定效用之瑕疵，此觀同法第354條規定
      自明。本件上訴人出售者，係擅自變更使用，違法設置之
      停車位，依建築法第90條規定，其所有人或使用人將被處
      以罰鍰，並勒令停止使用，甚至遭停止供水、供電或封閉
      、強制拆除。系爭停車位，因屬違規設置，不惟其通常效
      用有所減少，且減低其經濟上之價值，被上訴人責令上訴
      人負瑕疵擔保責任，自屬有據。」（最高法院86年度台上
      字第1023號判決參照）。
    (二)查被上訴人與上訴人簽訂不動產買賣契約書，向上訴人購
      買系爭停車位，系爭不動產買賣契約書並附有系爭停車位
      之位置示意圖（見原法院卷第17頁），上訴人並已將前開
      土地、建物應有部分移轉登記予被上訴人，亦如前述，可
      知被上訴人向上訴人購買前開土地、建物應有部分，係為
      使用系爭停車位。然經原法院調閱門牌號碼台北市○○○
      路679之1號地下室即台北市○○區○○段4小段274號建物
      建造執照所附地下室平面圖，前開位置示意圖所標示系爭
      停車位位置，並未劃設有停車位（見原法院卷第56頁）。
      系爭車位，顯然與原核定使用位置不符，有違法情形。按
      「建築物應依核定之使用類組使用，其有變更使用類組或
      有第9條建造行為以外主要構造、防火區劃、防火避難設
      施、消防設備、停車空間及其他原核定使用不合之變更者
      ，應申請變更使用執照。」「有左列情形之一者，處建築
      物所有權人、使用人、機械遊樂設施之經營者新臺幣6萬
      元以上30萬元以下罰鍰，並限期改善或補辦手續，屆期仍
      未改善或補辦手續而繼續使用者，得連續處罰，並限期停
      止其使用。必要時，並停止供水供電、封閉或命其於期限
      內自行拆除，恢復原狀或強制拆除：一違反第73條第2項
      規定，未經核准變更使用擅自使用建築物者。」建築法第
      73條第2項及第91條第1項第1款定有明文。本件系爭停車
      位，既有變更使用之情形，被上訴人使用系爭停車位，即
      有被連續處罰，停止供水電、封閉或命限期自行拆除，恢
      復原狀，或強制拆除之危險，此不能不算是物之瑕疵。
    (三)上訴人主張：系爭地下室現況為停車場，且使用長達23年
      ，足證有全體所有人之分管協議，並提出80年12月30日全
      體住戶感謝鍾昆金先生之感謝照片2幀，證明80年時，已
      經有管理委員會之組織，並於該時已設置完成美麗華大廈
      地下樓停車場，自90年以來出租地下室停車場至今並無紛
      爭，地下室由管委會設置管理亭及三班制管理員，足認有
      分管協議存在云云，惟按民法第826條之1第1項規定：「
      不動產共有人間關於共有物使用、管理、分割或禁止分割
      之約定或依第820條第1項規定所為之決定，於登記後，對
      於應有部分之受讓人或取得物權之人，具有效力。其由法
      院裁定所定之管理，經登記後，亦同。」兩造對於是否有
      分管協議已有爭執，又本件系爭停車場之全體共有人縱訂
      有分管協議，仍屬「未經登記」者，依前開規定之反面解
      釋，對於嗣後應有部分之受讓人或取得物權之人仍不具有
      效力。
五、綜上所述，本件被上訴人買受之系爭車位，確有物之瑕疵，
    其依民法第359條、第179條規定，解除契約後，請求返還價
    金，尚屬有據，應予准許，原審判決被上訴人勝訴，核無不
    合，應予維持，上訴論旨，仍執陳詞，斤斤指摘原判決不當
    ，聲明廢棄改判，為無理由，應予駁回上訴。
六、依前開說明，已准許被上訴人之先位聲明請求，則其於原審
    主張之備位聲明，請求減少價金，即無再予審酌之必要。
七、本件事證已臻明確，兩造其餘之攻防方法，經審酌後，認與
    判決結果無影響，無庸逐一論述，併此敘明。
八、據上論結，本件上訴為無理由，依民事訴訟法第449條第1項
    、第78條，判決如主文。
中    華    民    國   100    年    9     月    13    日
                  民事第十五庭
                      審判長法  官  林恩山
                            法  官  陳雅玲
                            法  官  郭松濤
正本係照原本作成。
不得上訴。
中    華    民    國   100    年    9     月    13    日
                            書記官  方素珍